臺灣高等法院臺中分院刑事判決　　　100年度交上易字第737號
上　訴　人　臺灣臺中地方法院檢察署檢察官
被　　　告　曾繁偉
上列上訴人因被告過失傷害案件，不服臺灣臺中地方法院100年
度交易字第234號中華民國100年4月25日第一審判決（起訴案號
：臺灣臺中地方法院檢察署100年度偵字第91號），提起上訴，
本院判決如下：
    主  文
上訴駁回。
    犯罪事實
一、曾繁偉（領有普通重型機車駕駛執照，依道路交通安全規則
    第61條第1項第6款之規定，准駕駛較低級車類之輕型機車）
    於民國99年7月25日凌晨0時44分（以路口監視器時間為準，
    起訴書誤載為0時30分）許，騎乘車牌號碼EXU—425號輕型
    機車，沿臺中市沙鹿區（改制前為臺中縣沙鹿鎮，下同）屏
    西路（雙向4車道）由西往東方向行駛，途經設有閃光黃燈
    之保順路與屏西路交岔路口，本應注意轉彎車應讓直行車先
    行，且依當時天候為晴，夜間有路燈照明，道路型態為四岔
    路口，於屏西路交岔路口處設有黃色閃光號誌，號誌動作正
    常，路面舖設柏油、乾燥、無缺陷、無障礙物，視距良好等
    一切情狀，並無不能注意之情事，竟疏於注意其同向、右後
    方適有少年聶○○（真實姓名、年籍詳卷，未考領駕駛執照
    ）亦疏未注意行經有閃黃燈之交岔路口時，應減速慢行，及
    未注意車前狀況，猶以時速約50-60公里之速度騎乘車牌號
    碼GV2-538號重型機車欲超越前來之狀況，未禮讓上開少年
    聶○○之直行車先行，即貿然右轉欲往保順路之方向行駛，
    乃與聶○○騎乘之上開機車發生碰撞，使少年聶○○因此受
    有右股骨幹閉鎖性骨折、左脛骨上端閉鎖性骨折、左第二、
    三四蹠骨閉鎖性骨折、右眼開放性傷口、因外傷撞擊致牙冠
    破折（11、12、21、22、13）及牙齒動搖（31、32、41、42
    、22、13）等傷害。曾繁偉肇事後，於有偵查犯罪職權之機
    關或個人發覺其犯罪前，自動向趕赴醫院處理之員警吳禎哲
    坦承肇事而自首，且主動接受裁判。
二、案經聶○○訴由臺中縣警察局（現改制為臺中市政府警察局
    ）清水分局報請臺灣臺中地方法院檢察署檢察官偵查起訴。
    理  由
一、證據能力：
（一）道路交通事故現場圖、道路交通事故調查報告表(一)、(
      二)各1份（見警卷第12-14頁），係警員到場處理本案交
      通事故所製作之紀錄文書，並無顯不信之情況，適為本案
      證據，依刑事訴訟法第159條之4第1款規定，應具證據能
      力。光田綜合醫院診斷證明書2件（見警卷第39、40頁）
      ，係告訴人聶○○就醫接受治療，由醫師本於其專業知識
      為其進行醫療行為後，於此業務上而製作之文書，具有相
      當之中立性，且與告訴人傷勢之待證事項具有相當關聯性
      ，並無顯不可信之情況，依刑事訴訟法第159條之4第2款
      規定，自得作為證據。
（二）臺灣省臺中縣區車輛行車事故鑑定委員會鑑定意見書（見
      警卷第35-36頁）、臺灣省車輛行車事故覆議鑑定委員會
      函文（見本院卷第12頁），均屬刑事訴訟法第206條之鑑
      定報告，前開鑑定既由臺灣省臺中縣區車輛行車事故鑑定
      委員會、臺灣省車輛行車事故覆議鑑定委員會等具公信力
      之專業鑑定機關所為，均得作為證據。
（三）再卷附之監視器翻拍照片、現場及車損照片共計44幀（見
      警卷第16-29頁），均屬機械性紀錄特徵，即認識對象者
      為照相機及攝影機鏡頭，透過機械鏡頭形成的畫面映寫入
      特定設備內，並還原於照相紙上，故照相中不含有人的供
      述要素，在現實情形與作為傳達結果的攝影、照相，在內
      容上的一致性是透過機械的正確性來加以保障，在攝影、
      照相中，並不存在人對現實情形的知覺、記憶，在表現時
      經常可能發生的錯誤（如知覺的不準確、誤差及記憶隨時
      間推移而發生的變化），故照相及攝影光碟畫面之翻拍照
      片當然為非供述證據，並無傳聞法則之適用，且與本案犯
      罪事實均具有關聯性，檢察官及被告對於上開照片，亦未
      主張係執法人員違法蒐證取得，經查又無不得作為證據之
      事由，依法自得作為證據，而有證據能力（最高法院97年
      度臺上字第3854號判決意旨參見）。
（四）另按刑事訴訟法第159條之5規定：「（第1項）被告以外
      之人於審判外之陳述，雖不符前4條之規定，而經當事人
      於審判程序同意作為證據，法院審酌該言詞陳述或書面陳
      述作成時之情況，認為適當者，亦得為證據。（第2項）
      當事人、代理人或辯護人於法院調查證據時，知有第159
      條第1項不得為證據之情形，而未於言詞辯論終結前聲明
      異議者，視為有前項之同意」，其立法意旨在於傳聞證據
      未經當事人之反對詰問予以核實，原則上先予排除，惟若
      當事人已放棄詰問或未聲明異議，基於證據資料愈豐富，
      愈有助於真實發現之理念，且強化言詞辯論原則，法院自
      可承認該傳聞證據例外擁有證據能力。經查，有關下述其
      餘所引用未符合刑事訴訟法第159條之1至第159條之4之規
      定之證據，業經檢察官、被告於本院準備程序明示同意作
      為證據（見本院卷第27頁反面至第28頁），且經本院於審
      理時當庭直接提示而為合法之調查，檢察官、被告均未於
      言詞辯論終結前聲明異議，且本院審酌前開證據作成或取
      得之狀況，並無非法或不當取證之情事，故認為適當而均
      得以作為證據，是前開證據依刑事訴訟法第159條之5之規
      定，具有證據能力。
二、訊據被告曾繁偉對於伊有於99年7月25日凌晨0時44分許，騎
    乘車牌號碼EXU—425號輕型機車，沿臺中市○○區○○路（
    雙向4車道）由西往東方向行駛，行經設有閃光黃燈之保順
    路與屏西路交岔路口右轉之際，因疏未注意轉彎車應讓直行
    車先行，乃與其同向右後方、無照且亦疏未注意行經有閃黃
    燈之交岔路口時，應減速慢行，及未注意車前狀況，猶以時
    速50-60公里之速度騎乘車牌號碼GV2-538號重型機車欲超越
    前來之少年聶○○所騎駛之上開機車發生碰撞，並致少年聶
    ○○受有傷害之過失傷害犯行均坦承不諱，且查：
（一）告訴人聶○○於前揭時、地，騎乘車牌號碼GV2─538號重
      型機車，行經上開閃黃燈之交岔路口，被告騎乘車牌號碼
      EXU—425號機車為轉彎車，未讓告訴人聶○○先行，而與
      告訴人聶○○所騎乘之上開機車發生車禍，告訴人聶○○
      因此受有右股骨幹閉鎖性骨折、左脛骨上端閉鎖性骨折、
      左第二、三四蹠骨閉鎖性骨折、右眼開放性傷口、因外傷
      撞擊致牙冠破折（11、12、21、22、13）及牙齒動搖（31
      、32、41、42、22、13）等傷害，業據證人聶○○於警詢
      時證述明確（見警卷第5-7頁），並有道路交通事故現場
      圖、道路交通事故調查報告表(一)、(二)各1份（見警卷
      第12-14頁）、光田綜合醫院診斷證明書2紙（見警卷第39
      、40頁）在卷可稽。
（二）又被告於警詢時供稱：伊在屏西路與正義口要右轉保順路
      方向時，對方的機車突然從其右後方前來，於看到對方機
      車時，雙方的距離不到一台機車的距離，伊與對方撞後往
      右側打滑，兩方都有受傷，警方所繪製的現場圖是正確的
      等語（見警卷第2-4頁）；證人聶○○於警詢時證稱：其
      當天騎機車行駛屏西路慢車道往中興路方向直行，車速約
      時速50-60公里，到了事故路口時，只知道對方的機車是
      從其左側要右轉進保順路，於看到對方的機車右轉時，剎
      車閃避已經來不及了，其機車好像撞到對方的後方輪胎處
      ，之後其機車打滑撞擊路旁水泥柱後才停下來，警方所繪
      製的現場圖是正確的等語（見警卷第5-6頁）。又依上開
      發生車禍事故現場之路口監視器翻拍照片所示（見警卷16
      -18頁）：該交岔路口於當日凌晨0時44分34秒時（第一時
      間序），兩造機車均未進入畫面（即尚未進入交岔路口之
      錄影畫面，下同）、凌晨0時44分34秒（第二時間序）被
      告機車進入畫面，並於接近保順路前右轉，當時尚未看到
      告訴人聶○○騎乘之機車出現、凌晨0時44分35秒（第三
      時間序），告訴人聶○○騎駛之機車亦進入畫面並自後擦
      撞到被告後側機身，且超過被告。再參以依道路交通事故
      現場圖所示：被告所騎乘之機車係於右轉後始有刮地痕（
      見警卷第12頁）。則據上可知，被告騎乘上開機車確有貿
      然右彎，轉彎車未讓直行車先行等事實，且本件車禍事件
      經臺灣省臺中縣區車輛行車事故鑑定委員會、臺灣車輛行
      車事故覆議鑑委員會鑑定，亦認被告駕駛輕型機車右轉彎
      未讓右側直行車先行，為肇事原因，有上開臺灣省臺中縣
      區車輛行車事故鑑定委員會鑑定意見書（見警卷第35-36
      頁）、臺灣省車輛行車事故覆議鑑定委員會函文（見本院
      卷第12頁）各1份在卷可參，就被告騎乘機車行經上開交
      岔路口係右轉彎車，未讓右側告訴人聶○○所騎乘之直行
      車先行，此部分亦與本院為相同之認定，是被告有上開轉
      彎車未讓直行車先行之過失，足以認定。再者，依監視器
      翻拍照片第三時間序所示，告訴人聶○○之機車確有自後
      擦撞到被告後側機身，且超過被告之畫面；復依道路交通
      事故現場圖所示：二車倒地後之位置均已至對面另一根柱
      子（即保順路對面），及上開翻拍照片第一時間序所示：
      被告與告訴人擦撞後之起點至人車倒地處，兩者相距約有
      10公尺之遠，且告訴人聶○○之機車尚且撞到對面的水泥
      柱（見警卷第18頁），可見告訴人聶○○係車行在被告後
      方，於與被告擦撞後，其機車猶再往前方滑行一段非短之
      距離，再參酌告訴人聶○○自陳其當時車速約時速50-60
      公里，而該路段之速限為時速50公里，亦有道路交通事故
      調查報告表(一)附卷可查，並經證人即承辦員警吳禎哲於
      原審審理時證述屬實（見原審卷第21頁反面）。是告訴人
      聶○○於事故發生前騎乘機車之車速約為時速50-60公里
      ，其於從被告右後方超車欲通過路口，亦有疏未注意車前
      狀況，及未減速慢行之與有過失之情，亦足認定。至上開
      臺灣省臺中縣區車輛行車事故鑑定委員會、臺灣省車輛行
      車事故覆議鑑定委員會鑑定結果，固認告訴人聶○○無肇
      事因素，惟依上開說明，告訴人聶○○確有上開疏失，諒
      為前開鑑定所疏未斟酌，是此部分之鑑定結果，尚未可採
      。
（三）至於告訴人聶○○雖未考領駕駛執照，為道路交通事故調
      查報告表(二)之「駕駛執照種類」欄所載明（見警卷第14
      頁），並據證人聶○○於警詢陳明（見警卷第6頁），然
      告訴人聶○○係83年4月間出生，有年籍資料在卷可考（
      見警卷第5頁），雖其於車禍發生時未考領駕駛執照，惟
      有無駕駛執照乃屬行政管理事項，依現存證據尚無從據以
      認定此部分與本件之車禍之肇致間，存有相當因果關係，
      是尚難僅因告訴人聶○○無駕駛執照，即推論其無駕駛執
      照亦為本件車禍事故之過失原因，附予敘明。
（四）按汽車行駛至交岔路口，其行進、轉彎時，轉彎車應讓直
      行車先行，道路交通安全規則第102條第1項第7款定有明
      文。被告為領有普通重型機車駕駛執照（此據本院於準備
      程序當庭勘驗被告之上開普通重型機車駕駛執照原本屬實
      ，並製有勘驗筆錄在卷，見本院卷第28頁）之機車駕駛人
      ，對於上開規定自難諉為不知，並有遵守之義務。又依卷
      附道路交通事故調查表(一)所示，當時天候為晴，夜間有
      路燈照明，道路型態為四岔路口，於屏西路交岔路口處設
      有黃色閃光號誌，號誌動作正常，路面舖設柏油、乾燥、
      無缺陷、無障礙物，視距良好，被告並無不能注意之情事
      ，竟疏未注意於此，騎乘上開機車行經上開交岔路口貿然
      右轉，致與告訴人聶○○騎乘之機車發生碰撞，被告就上
      開車禍之發生自有過失。而告訴人因本件車禍受有前述傷
      害，則被告之過失行為與告訴人聶○○所受傷害間，具有
      相當因果關係。至於告訴人騎乘機車行經有閃黃燈之交岔
      路口時，未減速慢行，疏未注意車前狀況，反而以時速約
      50-60公里之速度騎駛，其對本件車禍之發生，雖亦與有
      過失（因被告為轉彎車、告訴人聶○○為直行車，被告之
      轉彎車未禮讓告訴人聶○○之直行車先行之過失，應為肇
      事之主因；告訴人聶○○之前揭疏失則為肇事之次因），
      然或可作為被告量刑之參考，或告訴人是否成立民事上與
      有過失之問題，尚無解於被告上開過失傷害責任之成立。
（五）此外，復有證人即告訴人聶○○之法定代理人楊美彩於檢
      察事務官詢問時之證述（見偵卷第7頁）、於本院就告訴
      人聶○○傷勢之說明（見本院卷第29頁正、反面）、證人
      即車禍後行經事發地點之翁敏雄於原審審理時所述（見原
      審卷第19頁反面至第20頁反面）、承辦員警陳志銘製作之
      職務報告、「臺中縣警察局道路交通事故肇事人自首情形
      紀錄表」（見警卷第8、31頁）各1件及現場、車損照片共
      計38張（見警卷第19-29頁）在卷可佐，本件事證明確，
      被告前開過失傷害犯行，洵足認定。
三、核被告所為，係犯刑法第284條第1項前段之過失傷害罪。又
    被告肇事後，於有偵查犯罪職權之機關或個人發覺其犯罪前
    ，自動向趕赴醫院處理之員警吳禎哲坦承肇事而自首，且主
    動接受裁判等情，已據證人即承辦員警吳禎哲於原審審理時
    證述為真（見原審卷第22頁正、反面），且有「臺中縣警察
    局道路交通事故肇事人自首情形紀錄表」1份（見警卷第8、
    31頁）在卷可憑，爰依刑法第62條前段之自首規定，減輕其
    刑。原審法院以被告所為過失傷害之犯行，事證明確，適用
    刑法第284條第1項前段、第62條前段、第41條第1項前段，
    刑法施行法第1條之1等規定，並審酌被告於本件車禍為主要
    肇事因素、告訴人聶○○受有上開傷勢，被告因雙方賠償金
    額差距甚大而無法與告訴人聶○○達成和解，惟被告已坦承
    主要之過失傷害犯行，及其品行、智識程度等一切情狀，判
    處被告「曾繁偉犯過失傷害罪，處拘役參拾日，如易科罰金
    ，以新臺幣壹仟元折算壹日。」，核原審判決之認事用法並
    無不當，量刑亦無違法或不當之處。檢察官上訴意旨以原審
    判決於犯罪事實欄一，就告訴人聶○○之傷勢未載明雙腳骨
    折之部分，且被告於原審未全部坦承犯行，並無悔意，且未
    與告訴人聶○○達成和解等情，認原審判決之量刑過輕等語
    。惟原審判決於其犯罪事實欄一中，就告訴人聶○○因本件
    車禍所受之傷害，已於列舉所載之傷勢後載有「等」傷害，
    並於理由欄二、（一）引用光田綜合醫院診斷證明書為證，
    尚難認原審判決有疏未認定告訴人聶○○另受有腳部骨折等
    傷害之情事；復按量刑之輕重，係屬事實審法院得依職權自
    由裁量之事項，苟於量刑時，已依行為人之責任為基礎，並
    斟酌刑法第57條所列情狀，而未逾越法定範圍，又未濫用其
    職權，即不得遽指為違法（最高法院98年度臺上字第6660號
    判決意旨參照），被告已於本院坦承上開過失傷害犯行，檢
    察官就被告未坦承全部過失傷害犯行而據以請求從重量刑之
    事由，已未存在，又檢察官就原審判決已審酌為科刑基礎之
    被告未與告訴人聶○○達成民事和解之犯罪後態度，請求再
    據以從重量刑，俱未依法指摘或表明第一審判決有何採證認
    事、用法或量刑等足以影響判決本旨之不當或違法，而構成
    應予撤銷之具體事由，檢察官前開上訴均為無理由，應予駁
    回。
據上論結，應依刑事訴訟法第368條，判決如主文。
本案經檢察官王清杰到庭執行職務。
中    華    民    國   100    年    7     月    28    日
            刑事第八庭  審判長法  官  羅  得  村
                              法  官  劉  榮  服
                              法  官  李  雅  俐
以上正本證明與原本無異。
不得上訴。
                              書記官  李  妍  嬅
中    華    民    國   100    年    7     月    28    日
附錄論罪科刑法條：
刑法第284條第1項：
因過失傷害人者，處6月以下有期徒刑、拘役或5百元以下罰金，
致重傷者，處1年以下有期徒刑、拘役或5百元以下罰金。